【裁判字號】    89,重訴,817
【裁判日期】    891212
【裁判案由】    殺人
【裁判全文】
臺灣臺中地方法院刑事判決                        八十九年度重訴字第八一七號
    公  訴  人  臺灣臺中地方法院檢察署檢察官
    被      告  己○○
    選任辯護人  張慶宗
                張志新
    被      告  甲○○
                乙○○
    右二人共同
    選任辯護人  羅淑菁
右列被告因殺人案件，經檢察官提起公訴（八十八年度偵字第二三八六九號），本院
判決如左：
    主  文
己○○殺人，累犯，處無期徒刑，褫奪公權終身。
甲○○、乙○○均無罪。
    事  實
一、己○○前於民國八十一年間因殺人未遂案件，經本院判處有期徒刑三年確定，於
    八十三年十月五日執行完畢。
二、己○○係乙○○（起訴書誤載為甲○○）之朋友，乙○○、甲○○則係兄弟關係
    。緣甲○○於民國八十八年十二月初令黃盟欽設法取得他人之國民身分證以供其
    使用，黃盟欽乃轉囑庚○○（由臺灣臺中地方法院檢察署檢察官自動檢舉另案偵
    辦）設法取得他人之國民身分證五、六枚以供交付甲○○，庚○○遂藉與巫瑞清
    同住一室之機會，竊取巫瑞清置於住處房間內之國民身分證交與甲○○使用，事
    為巫瑞清獲悉，巫瑞清要求甲○○應歸還其國民身分證，然為甲○○所拒，並告
    以業已將其國民身分證丟棄，因而引發巫瑞清、甲○○間孳生嫌隙。八十八年十
    二月五日凌晨四時三十五分許，甲○○邀其兄乙○○及與乙○○同行之己○○前
    往台中市○○區○○路四六七巷一號甲○○所居住之「我城一期大樓」一樓管理
    室泡茶、聊天，適為亦在該處之巫德田（即巫瑞清之兄）遇見，巫德田即上前質
    問甲○○有關擅取巫瑞清國民身分證之事，因甲○○仍否認其事，巫德田乃上樓
    至其住處邀巫瑞清、丙○○下樓質問甲○○，雙方甫開始洽談，丙○○即因不滿
    己○○說話態度，而以手中所持茶杯中之熱茶潑灑己○○，己○○不甘受辱，竟
    基於殺人之犯意，迅速抽出身上所攜之尖刀乙把（未據扣案），刺向丙○○之左
    腹部，致丙○○受有左腹穿刺傷、小腸穿孔之傷害，丙○○驚呼「你怎麼拿刀殺
    人」，巫德田、巫瑞清聞言急欲護衛丙○○，巫瑞清持其所有棒球棍乙支、巫德
    田徒手旋即上前，與己○○、乙○○扭打，甲○○則在一旁架住業已受傷之丙○○，己○○於與巫德田、巫瑞清扭打混亂中，持刀往巫德田、巫瑞清二人身上亂
    揮、亂刺，致巫德田(1)左額部割劃傷(2)左顴顳部銳器創，其創口呈橫式梭狀約長
    五．○乘一．二公分，深及骨質部。(3)左胸部（鎖骨中線下二一公分處）銳器創
    ，其創口呈梭狀斜向右肩走向約長四．○乘二．○公分，深及胸腔部且滲流大量
    血液。(4)右胸部（鎖骨中線下三六公分）銳器創，其創口成梭狀斜向左肩走向約
    長二．三乘寬一．二公分，深及皮下組織。(5)右胸外側部銳器創，其創口成梭狀
    約長○．四乘寬○．二公分，深及皮下組織。(6)腹部（臍上三公分）銳器創，其
    創口成橫式梭狀約長約六．五乘寬二．○公分，深及腹腔致腸管外露合併腸道貫
    穿性損傷。(7)左前臂部多發性銳器創三處，經創口重建各約長四．○乘寬一．二
    公分，長三．○乘寬一．○公分及長二．五乘寬一．○公分，深及皮下肌層。(8)
    左大腿部銳器創，其創口呈梭狀約長五．○乘寬三．○公分，深及皮下組織。(9)
    右膝前部擦傷；致巫瑞清(1)左胸部（鎖骨中線下二八公分，乳頭下方）銳器創，
    其創口呈垂直梭狀約長二．五乘寬一．五公分，深及皮下。(2)右腋窩部銳器創約
    長一六．○乘寬七．○公分，其創口深及皮下組織及肌層致腋部肌層及動靜脈斷
    離且滲流大量血液。(3)右腹股溝部有陳舊性針孔三處合併皮下出血。(4)左大腿內
    側部銳器創，其創口呈垂直梭狀約長三．○乘寬○．八公分，深及皮下組織。(5)
    左肘窩部多發性銳器創，其創口呈雞爪樣，經皮層比對係三處銳器創，分約長三
    ．○乘寬一．七公分，長四．五乘寬一．五公分及長七．○乘寬一．五公分，其
    創口深及皮下組織及肌層致肌層斷離。巫德田、巫瑞清、丙○○三人經送醫後，
    丙○○經手術急救始倖免於難，然巫德田終因外傷性休克、胸、腹部銳器創合併
    腸管損傷、大出血而死亡，巫瑞清則因外傷性休克、上肢、腋窩部銳器創合併大
    出血而死亡。己○○見巫德田、巫瑞清均已倒地，立即偕同乙○○、甲○○兄弟
    逃逸，倉促間己○○之國民身分證及筆記簿乙本遺留現場，經警循線查緝中，己○○乃於同年月六日中午十二時許聯絡乙○○、甲○○兄弟出面投案。
二、案經台中市警察局第五分局移送臺灣臺中地方法院檢察署檢察官偵查起訴。
    理  由
壹、被告己○○部分：
  一、訊據被告己○○固不諱言有於右揭時、地與被害人巫德田、巫瑞清兄弟及丙○○等人發生肢體衝突之事實，惟矢口否認有何殺人之犯行，並辯稱：丙○○以
      熱茶潑灑伊後，即大喊「打給他死」，隨即有最少八人以上分別自樓梯、地下
      室、大門衝出，分持至少六支以上之棒球棍等物品圍毆伊與乙○○、甲○○三
      人，對方並有一人持刀刺傷乙○○膝蓋，伊上前搶下對方所持刀子，丙○○衝
      過來要打伊，伊轉身才刺到丙○○，而從死者身上有雞爪樣傷痕來看，死者應
      是其同夥拿破酒瓶要打伊，不小心傷到自己人的，並非伊殺的云云。惟查：
    (1)被告己○○於遭丙○○潑灑熱茶後，旋即抽刀刺傷被害人丙○○之左腹部等情
      ，業據被害人丙○○於警訊、偵查及本院審理中指訴甚詳，核與證人即尾隨被
      害人巫德田、巫瑞清、丙○○之後下樓之庚○○證述之情節相符，參諸目擊證
      人即「我城一期大樓」管理員戊○○就案發經過之證述：「．．．其中的施老
      闆就向我要茶喝，我就倒一杯給他，該施員說你們有什麼問題，把話講清楚，
      然後該姓巫的兩兄弟就和施老闆過去跟對方理論，好像有看見施老闆向對方潑
      茶水，然後雙方就爭執起來，當雙方有打架情事，我就報警處理，一下子我就
      聽到施老闆說你怎麼拿刀殺人，施員聲稱說現場已經有人受傷，叫我趕快打一
      一九救護車．．．」、「有（看到丙○○向對方潑熱茶），我在現場有看到，
      他們均站起來，我就快跑回管理室打電話報警。」、「我有看到他（指丙○○
      ）潑茶後，我就用行動電話在管理室內打一一○報警」、「我沒有（看到何人
      拿刀子殺何人），只看到他們均衝著站起來，後我就跑回管理室打電話，只聽
      到施老闆說你們為何拿刀殺人，我報警後，是看到施的有抱著死的巫的弟弟巫
      瑞清．．．」、「丙○○、巫德田向我要了茶後，我並向甲○○等人沖茶，施
      某等三人亦隨在我後面到桌旁，丙○○並和己○○在對話，丙○○向己○○身
      上潑茶，兩方面馬上衝突起來，我馬上跑回管理員室裡面彎腰打電話（一一○
      ）報警，發生時間很快，我撥完電話，甲○○等三人就不見人影了，我在打電
      話當中有聽到『丙○○』說『你們怎麼拿刀子殺人。』．．．」、「．．．看
      到丙○○潑茶，雙方就都站起來劍拔孥張，我見情形不對即進管理室用行動電
      話要報案，即聽到丙○○喊『你怎麼拿刀殺人』」、「我先打一一○報案，報
      案中聽到有人說『你怎麼拿刀殺人』，我聽見這句話，在電話中向一一○人員
      說請他們也派救護車過來，因為聽見有人喊殺人」（見臺灣臺中地方法院檢察
      署八十八年度偵字第二三八六九號卷〈下稱偵查卷〉第三十二頁背面、第一百
      五十七頁背面、同署八十八年度相字第三○三○號卷〈下稱相驗卷〉第二十九
      頁至背面、台中市警察局第五分局刑案偵查卷宗內戊○○八十八年十二月七日
      警訊筆錄、本院卷第七十八頁背面至第七十九頁）等語，可知本案於被告己○○遭丙○○潑灑熱茶前，被告己○○、乙○○、甲○○與被害人巫德田、巫瑞
      清、丙○○等人間，並無肢體衝突之情事，係於被告己○○遭潑灑熱茶後，雙
      方方有肢體衝突發生，且於雙方一有肢體衝突之情事發生，被害人丙○○旋即
      喊叫「你怎麼拿刀子殺人」，夫本案茍如被告己○○所辯係被害人丙○○一方
      之人員先持刀、棍等物傷人，且係被告乙○○先遭人持刀割傷，則佔上風者應
      係被害人丙○○一方，喊叫「你為何持刀殺人」之人應係被告乙○○而非被害
      人丙○○，足見被害人丙○○指訴、證人庚○○證述被害人丙○○係於雙方衝
      突伊始即已遭被告己○○持刀刺傷，洵屬可信，被告己○○辯稱係先遭被害人
      等攻擊云云，已難採信。抑有進者，被告己○○一再辯稱伊等係先遭被害人丙○○等至少八人以上分持六支以上之棒球棍等物品圍毆，伊等始出手反擊云云
      ；然查，本案衝突發生之時，現場僅有被告三人及被害人丙○○、巫德田、巫
      瑞清及證人庚○○在場，業據目擊證人戊○○、劉定權分別結證：「．．．現
      場有一邊四人，另一邊三人，．．．」、「（己○○稱當天有十多人追打他）
      沒有，只有他們幾人而已，我泡茶給他們喝，尚有監視車道進出」、「（當時
      現場有十多人否？）沒有那些人」、「（現場有無十幾人拿球棒打人否？）應
      該沒有那麼多人」（見相驗卷第二十九頁、偵查卷第一百一百五十七頁背面、
      第一百五十九頁背面、第一百六十一頁）甚明，核與本院勘驗現場大樓監視錄
      影帶之結果，現場於案發時雖有數人進出，然案發時該管理室大廳內之人數應
      僅有七、八人之譜相符；且查，被告己○○、乙○○於本案案發後旋即前往醫
      院急診就醫，被告己○○所受傷勢經診斷為「頭部外傷、左胸挫傷、左肩挫傷
      」，而其「頭部外傷」受傷之種類為擦傷、受傷之位置在前額及後腦部，有澄
      清醫院診斷證明書、及該院八十九年四月二十七日澄敬字第二四六號函在卷可
      稽；而被告乙○○所受之傷害則為「左下肢（後膝部）割裂傷約七公分」，亦
      有台新醫院診斷證明書在卷可考；被告甲○○並無受傷之情事，則據被告甲○○自承在卷，被告三人茍如其所辯，有先遭被害人丙○○等三人夥同不詳之人
      合共八人以上分持六支以上之棒球棍等物品攻擊之事實，以被告三人中除被告
      甲○○身高達一百八十二公分外，被告己○○及被告乙○○之身高均未及一百
      六十五公分，而被害人巫德田、巫瑞清之身高均達一百八十三公分，則被害人
      一方不論在人數、武器、體型方面，較之被告三人均佔絕對優勢，雙方所處厲
      害情勢至為懸殊，被告三人絕無僅受如上輕微傷害之理，足見被告上開所辯要
      係事後卸責之詞，委無足採。
    (2)又被告己○○於與被害人丙○○、巫德田、巫瑞清等發生肢體衝突後，有持刀
      揮、刺並傷及丙○○等一方之人，及案發當時現場僅有一把尖刀之事實，業據
      被告己○○於警訊、偵查中供述甚詳，僅辯稱係防衛中誤傷，並非故意殺人等
      語；與被告己○○經檢察官提起公訴送審時，於本院訊問中供述：伊刺到丙○○後，即往大門跑，被丙○○他們的人衝過來拉回頭打，即拼命把打伊的人推
      開，在推拉之間，抓他的人才受傷，傷者身高約有一百八十幾公分；從大門把
      伊拉回來的人身高約有一百八十幾公分；伊搶到刀子之前，巫瑞清、巫德田尚
      未受傷，拉扯中並未將刀子交與他人，伊與身高一百八十幾公分之人倒地時，
      該一百八十幾公分之人有受傷，應該是傷在胸腹部，後來因伊感覺胸腹部一陣
      劇痛，刀子就掉落地上，伊被一百八十幾公分之人往前推，兩人就一起倒地，
      伊倒地後就沒人再打鬥了等語互核，除被害人丙○○之左腹部係遭被告己○○
      刺傷外，在被告己○○搶到刀子之前，被害人巫德田、巫瑞清既均未受傷，巫
      德田、巫瑞清又有與被告己○○發生肢體衝突遭刀傷及之事實，而案發現場僅
      有一支刀子之事實，亦據被告己○○供明在卷，核與證人庚○○證述現場只見
      一把刀子相符，在現場僅有一把刀子之情況下，於雙方打鬥中被告己○○復未
      將刀子交於他人，而雙方打鬥又係在被告己○○刀子落地旋被推倒之際即已停
      止，則被害人巫德田、巫瑞清所受各傷，確係遭被告己○○持刀揮砍所致，亦
      堪認定。再被害人巫德田、巫瑞清因遭被告己○○持刀揮砍，致巫德田(1)左額
      部割劃傷(2)左顴顳部銳器創，其創口呈橫式梭狀約長五．○乘一．二公分，深
      及骨質部。(3)左胸部（鎖骨中線下二一公分處）銳器創，其創口呈梭狀斜向右
      肩走向約長四．○乘二．○公分，深及胸腔部且滲流大量血液。(4)右胸部（鎖
      骨中線下三六公分）銳器創，其創口成梭狀斜向左肩走向約長二．三乘寬一．
      二公分，深及皮下組織。(5)右胸外側部銳器創，其創口成梭狀約長○．四乘寬
      ○．二公分，深及皮下組織。(6)腹部（臍上三公分）銳器創，其創口成橫式梭
      狀約長約六．五乘寬二．○公分，深及腹腔致腸管外露合併腸道貫穿性損傷。
      (7)左前臂部多發性銳器創三處，經創口重建各約長四．○乘寬一．二公分，長
      三．○乘寬一．○公分及長二．五乘寬一．○公分，深及皮下肌層。(8)左大腿
      部銳器創，其創口呈梭狀約長五．○乘寬三．○公分，深及皮下組織。(9)右膝
      前部擦傷；致巫瑞清(1)左胸部（鎖骨中線下二八公分，乳頭下方）銳器創，其
      創口呈垂直梭狀約長二．五乘寬一．五公分，深及皮下。(2)右腋窩部銳器創約
      長一六．○乘寬七．○公分，其創口深及皮下組織及肌層致腋部肌層及動靜脈
      斷離且滲流大量血液。(3)右腹股溝部有陳舊性針孔三處合併皮下出血。(4)左大
      腿內側部銳器創，其創口呈垂直梭狀約長三．○乘寬○．八公分，深及皮下組
      織。(5)左肘窩部多發性銳器創，其創口呈雞爪樣，經皮層比對係三處銳器創，
      分約長三．○乘寬一．七公分，長四．五乘寬一．五公分及長七．○乘寬一．
      五公分，其創口深及皮下組織及肌層致肌層斷離；巫德田、巫瑞清經送醫後，
      巫德田仍因外傷性休克、胸、腹部銳器創合併腸管損傷、大出血而死亡，巫瑞
      清則因外傷性休克、上肢、腋窩部銳器創合併大出血而死亡，亦經臺灣臺中地
      方法院檢察署檢察官會同法醫師相驗屍體明確，製有勘驗筆錄、相驗屍體證明
      書、驗斷書在卷可按，並有相驗照片、現場照片附卷可稽，而被害人丙○○遭
      被告己○○刺中左腹部，致左復穿刺傷、小腸穿孔等傷害，亦有財團法人私立
      中國醫藥學院附設醫院診斷證明書在卷可考。按胸腹部係人體重要器官密集分
      布之部位，以銳器砍殺或以外力撞擊，極易因傷及臟器而致人於死，此為一般
      人之通識，被告己○○自無不知之理，其竟持刀於短短一分多鐘之時間內，接
      續猛力揮、刺被害人丙○○、巫德田、巫瑞清，致其等三人受有上開嚴重之傷
      害，而由被害人丙○○、巫德田、巫瑞清所受上開傷害之深，足見被告己○○
      下手用力之猛，被告下手之際有致人於死之犯意，至屬明灼。
    (3)被告己○○另以死者身上有雞爪樣傷痕，辯稱死者應係因其同夥持破酒瓶欲攻
      擊被告，而遭其同夥不小心誤殺云云。然查：被害人即死者巫瑞清之左肘窩部
      固受有「多發性銳器創，其創口呈雞爪樣」之傷痕，其傷痕依卷附相驗屍體驗
      斷書之部位圖所示係呈「︿」狀，而依證人黃盟欽之證述，案發前之同日凌晨
      一時許，其與巫德田、戊○○等人在案發現場喝酒時，所飲用之酒類係啤酒及
      高梁酒，則被害人巫瑞清所受雞爪樣傷痕如係破酒瓶所致，應呈圓弧狀，要不
      致呈「︿」狀，已難認巫瑞清所受前揭雞爪樣傷痕係破酒瓶所致，況由死者巫
      德田、巫瑞清所受諸多傷害觀之，除巫瑞清所受前揭雞爪樣傷痕一處外，其餘
      均係屬銳器創，並無其他雞爪樣傷痕，並核之巫德田、巫瑞清致死之原因分別
      係「外傷性休克，胸、腹部銳器創合併腸管損傷，大出血」、「外傷性休克，
      上肢、腋窩部銳器創合併大出血」，巫瑞清所受上揭雞爪樣傷痕並非其致死之
      原因，況死者巫德田、巫瑞清所受諸多傷害均係在身體之正面，其等身體之背
      面並無創傷，顯見巫德田、巫瑞清均係遭正面之近身攻擊致死，微論在正面近
      身攻擊之情況下，鮮有誤傷之情事，況被害人一方當時僅有丙○○、巫德田、
      巫瑞清、庚○○四人，已如前述，四人均係熟識且同住一屋之人，在正面攻擊
      之情況下更無誤傷之可能，且其等如係遭同夥誤傷，橫諸常情，誤傷一刀必即
      停手，焉有連續狠下多刀之理，被告己○○辯稱死者係遭其同夥以破酒瓶誤傷
      致死，亦無足採信。另被告己○○一再辯稱案發現場之「我城一期大樓」管理
      室大廳，於案發時各住戶均可透過監視器直接觀看大廳之訪客，足見該大廳應
      有錄影，而質疑應尚有一捲大廳錄影帶未據扣案。然查，案發現場之「我城一
      期大樓」管理室大廳於案發當時並無錄影之設備，僅有對外之監視錄影，業據
      證人戊○○於案發當日檢察官偵訊中詢以「你們大樓錄影帶有錄到否」時，即
      陳明：「錄影帶是對外照的」，於本院調查中，仍結證稱：「（大樓大廳）案
      發時沒有錄影機，現在才有。」等語甚明，核與證人即警員丁○○證述扣得之
      錄影帶係乙捲相符，參諸扣案錄影帶經本院勘驗之結果，係屬分割為十六格之
      分割畫面，分別監視大樓之大門、車道、地下室、電梯間、樓梯口、大廳等處
      ，與一般大樓之監視錄影設備雖設多處監視器、然係以分割畫面同時監看各該
      多處監視點，並將各該監視點仍以分割畫面之方式錄於同一錄影帶中之常情相
      符，被告質疑尚有一捲錄影帶未據扣案，亦難認有據，附此敘明。
  二、核被告己○○所為，就其殺害被害人巫德田、巫瑞清致死部分係犯刑法第二百
      七十一條第一項之殺人罪、就其殺傷被害人丙○○部分係犯同法第二百七十一
      條第二項、第一項之殺人未遂罪。又被告己○○以一殺人行為致被害人巫德田
      、巫瑞清二人於死、致被害人丙○○於傷，乃以一行為侵害數法益，為想像競
      合犯，應從一重之殺人罪處斷。公訴人認被告己○○先刺傷丙○○後，再分別
      刺死巫德田、巫瑞清兄弟二人，就其所犯殺人未遂罪與殺人罪間，應論以連續
      犯，並加重其刑，惟按連續犯之成立，除主觀上須基於一個概括犯意外，客觀
      上須先後數行為，逐次實施而具連續性，侵害數個同性質之法益，其每一前行
      為與次行為，依一般社會健全觀念，在時間差距上，可以分開，在刑法評價上
      ，各具獨立性，每次行為皆可獨立成罪，構成同一之罪名，始足當之；如數行
      為於同時同地或密切接近之時地實施，侵害同一之法益，各行為之獨立性極為
      薄弱，依一般社會健全觀念，在時間差距上，難以強行分開，在刑法評價上，
      以視為數個舉動之接續施行，合為包括之一行為予以評價，較為合理，則屬接
      續犯，而為包括之一罪（最高法院八十六年度台上字第三二九五號判例意旨參
      照）。經查，本案自被告己○○遭丙○○潑灑熱茶引發肢體衝突起，至被告己○○、乙○○、甲○○三人匆促離開案發現場時止，期間僅約短短一分多鐘，
      除經證人戊○○、劉定權等證述在卷外，並經本院勘驗案發當時「我城一期大
      樓」之監視錄影帶屬實，被告上開殺死巫德田、巫瑞清、殺傷丙○○之行為，
      依一般社會觀念，在時間差距上實難以強行分開，在刑法評價上，應係以一行
      為予以評價，較為合理，則被告以一行為殺死二人、殺傷一人，自應屬想像競
      合犯，而不構成連續犯，揆諸上開判例意旨，至屬明灼。又被告己○○前於八
  十一年間因殺人未遂案件，經本院判處有期徒刑三年確定，於八十三年十月五
      日執行完畢，有臺灣高等法院被告全國前案紀錄表在卷可按，其於有期徒刑執
      行完畢後，五年以內再犯本件有期徒刑以上之罪，為累犯，應依刑法第四十七
      條之規定，加重其刑，惟本刑為死刑、無期徒刑部分無庸加重。爰審酌被告己○○因遭被害人丙○○潑灑熱茶，固屬受辱，然其竟因之即持尖刀於短短一分
      多鐘之時間內，刺傷丙○○後，復下重手猛刺巫德田、巫瑞清兄弟二人各多刀
      ，並因而致巫德田、巫瑞清於死，以案發時間之短、被告己○○下手之重、之
      多，其必致被害人於死之心之堅，竟致不留餘地，顯見其惡性非輕，影響社會
      治安至鉅，而被告於案發後，雖係自動出面投案，然既未賠償被害人家屬，復
      一再飾詞狡辯，圖卸刑責，毫無悛悔之心，有與社會永久隔離之必要，而量處
      被告己○○無期徒刑，並依刑法第三十七條第一項之規定，宣告褫奪公權終身
      。至被告己○○持以殺傷被害人丙○○、殺死被害人巫德田、巫瑞清之尖刀乙
      把，未據扣案，故不另為沒收之諭知。
貳、被告乙○○、甲○○部分：
  一、公訴人認被告乙○○、甲○○就被告己○○前開殺人犯行，有預謀殺人之犯意
      聯絡，無非以：本案係緣起於被告甲○○令友人黃盟欽、庚○○取得被害人巫
      瑞清身分證，因而引起巫瑞清不滿，二人因而生有嫌隙，而證人黃盟欽於警訊
      、偵查中復供稱於案發前之十二月五日凌晨二時許，被告甲○○曾呼叫黃盟欽
      及甲○○之女友陳蔚珍至台中市○○路與陳平路口旁之薑母鴨店會面，席間被
      告甲○○提及伊路過案發地點，見巫氏兄弟在場，恐碰面會出事，被告甲○○
      之女友陳蔚珍即附和稱伊上班之ＫＴＶ店內有多名小弟，可請他們同行壯聲勢
      云云，足見被告甲○○案發前即已發覺將出事，故而夥同其兄乙○○及己○○
      暗藏尖刀，於同日凌晨四時三十分許回案發地以壯膽，因而雙方引發互毆，被
      告己○○拔刀先刺傷丙○○後，巫氏兄弟二人護主心切遂與被告三人扭打，致
      己○○刺死巫氏兄弟，足徵被告三人有殺人之犯意聯絡等語，為其論據。
  二、訊據被告乙○○、甲○○均堅決否認有何殺人之犯行，並均辯稱：案發當時是
      在案發地點泡茶、聊天，嗣丙○○下來，以茶往被告己○○臉上潑去後，即有
      一群人分持棒球棍、酒瓶衝過來圍毆被告三人，且被告於遭圍毆之時，即試圖
      逃跑，並未主動攻擊丙○○等人，被告三人於事前並無何殺人之犯意聯絡等語
      。
  三、按犯罪事實應依證據認定之，無證據不得推定其犯罪事實；又不能證明被告犯
      罪或其行為不罰者，應諭知無罪之判決。刑事訴訟法第一百五十四條、第三百
      零一條第一項分別定有明文。又刑事訴訟法上所謂認定犯罪事實之證據，係指
      足以認定被告確有犯罪行為之積極證據而言，該項證據自須適合於被告犯罪事
      實之認定，始得採為斷罪資料（最高法院二十九年度上字第三一○五號判例意
      旨參照）。經查：
    (1) 公訴人認被告乙○○、甲○○與被告己○○間有預謀殺人之犯意聯絡，無非
       以證人黃盟欽警訊中證述：「我於（五）日凌晨二時許有打其（指被告甲○○）行動電話0000000000號問其是否回大樓，『王仔』表示要先
       載其太太下班再一起返回大樓」、「『王仔』大約於二時三十分許打我00
       00000000號行動電話，要我至中清路與陳平路口薑母鴨店前碰面，
       我即依約前往，在路旁與綽號『王仔』及其太太陳蔚珍聊，『王仔』表示經
       過大樓前見巫、施等人在大樓大廳內坐．．．當時聊約三十分鐘後分手，於
       三時許左右再返回大樓繼續喝酒，直至四時許左右家人打電話給我要我回家
       才離該該大樓．．．」等語為其主要論據，依黃盟欽之上開證述，八十八年
       十二月五日凌晨係由黃盟欽於該日凌晨二時許先以行動電話與被告甲○○聯
       絡，二人於該日凌晨二時三十分許見面、於三時許分手，惟經本院調閱黃盟
       欽所使用之0000000000號行動電話通聯紀錄查證之結果，黃盟欽
       所使用之上開0000000000號行動電話於八十八年時十二月五日凌
       晨二時許並無與被告甲○○有通話之紀錄，而係於該日凌晨二時四十分許方
       開始陸續有與被告甲○○所使用之0000000000號行動電話之紀錄
       ，其通話之時間分別係該日凌晨二時四十分許、二時四十一分許、二時四十
       七分許、二時五十二分許、二時五十七分許、三時零二分許、三時四十三分
       許、三時四十八分許，有和信電訊股份有限公司函送之通聯紀錄在卷可參，
       由上開通聯紀錄所示，被告甲○○於八十八年十二月五日凌晨自二時四十分
       許起至三時零二分許止，短短二十餘分鐘，即與被告甲○○通話達六次之多
       ，黃盟欽如於該日凌晨二時三十分許有與被告甲○○見面、至該日凌晨三時
       許分手之事實，應無於該時段猶密集通話之理，則黃盟欽前開證述之真實性
       即頗滋疑，參以證人陳蔚珍自始堅決否認有於案發當日凌晨二時三十分許與
       被告甲○○及黃盟欽見面之事實，及嗣後被告甲○○除與被告乙○○、己○○同返「我城一期大樓」外，既未另夥同其他人同往以壯聲勢，且除被告己○○所攜之尖刀外，復未另行攜帶防身武器，如被告甲○○事前即預見將有
       發生事端之疑慮，又曾與陳蔚珍或被告乙○○、己○○有所謀議，應不致如
       此粗率，是僅憑黃盟欽前開瑕疵之證述，實不足為被告甲○○與被告己○○
       、乙○○間有事前預謀殺人之犯意聯絡。
     (2)又被告甲○○、乙○○、己○○於八十八年十二月五日凌晨四時三十分許抵
       達案發現場之「我城一期大樓」管理室時，當時被害人中僅巫德田在該管理
       室內與管理員戊○○等人泡茶、聊天，其餘被害人巫瑞清、丙○○及證人庚○○等三人均在樓上住處睡覺，被害人巫德田見被告甲○○等到達，方過去
       質問被告甲○○有關其擅取被害人巫瑞清身分證之事，因被告甲○○否認其
       事並要知道的人下來談，被害人巫德田方上樓叫人，其後被害人巫瑞清、丙○○才與被害人巫德田相偕下樓，庚○○則尾隨在後下樓等情，業經被害人
       丙○○、證人戊○○、庚○○證述綦詳，且經被告甲○○供述在卷，互核均
       相符合，被告三人如係因與被害人等相約談判，衡諸常情，被害人等應在約
       定地點等候，要無與被害人巫瑞清身分證遭竊事件關係最深之巫瑞清本人及
       庚○○均在住處睡覺之理，且雙方如係事前相約談判，必知對方來意不善，
       雙方應均有所準備，又何以一方僅有尖刀一支、一方僅有棒球棍一支，而無
       其他防身武器？足見雙方應無事前相約談判、糾集助陣之舉，本案之發生應
       係被害人巫德田在「我城一期大樓」與證人戊○○等人泡茶聊天中，適見被
       告甲○○返回該處，其上前質問未果，方上樓找被害人巫瑞清、丙○○、庚○○下樓，嗣後因被告己○○不甘遭被害人丙○○潑茶之辱，而引發之突發
       衝突事件，要難認被告甲○○、乙○○、己○○於前往「我城一期大樓」前
       即有預謀殺人之犯意聯絡。再本案肢體衝突之經過，於被害人丙○○遭被告
       己○○持刀殺傷後，被告己○○即欲往外跑，被害人巫德田、巫瑞清上前阻
       擋，雙方即打起來，被告己○○、乙○○與被害人巫德田、巫瑞清四人扭成
       一團，被告甲○○則架住被害人丙○○，亦據證人庚○○證述甚詳（見偵查
       卷第二十九頁背面、相驗卷第二十六頁至背面、本院卷第七十九頁背面），
       核與被告甲○○供承其見被害人丙○○受傷，才架著丙○○等語（見偵查卷
       第一百七十九頁背面）相符，查被告甲○○於被害人丙○○受傷後，固有架
       住丙○○之情事，惟丙○○所受傷害除左腹穿刺傷、小腸穿孔外，未見有其
       他傷害，有診斷證明書乙紙在卷可資參佐，而被告乙○○雖有與被告己○○
       、被害人巫德田、巫瑞清四人扭成一團之事實，然被告乙○○當時係徒手，
       且被害人巫德田、巫瑞清除身受多處銳器創外，並無遭毆擊之瘀腫、挫傷或
       遭牽制之抓痕等傷害，亦詳如前述，是本案實難認被告甲○○、乙○○有何
       積極加害於被害人丙○○、巫德田、巫瑞清之行為，參以本案係屬事發突然
       ，被告乙○○、甲○○與被告己○○間既無事前謀議，又無積極證據足為證
       明被告乙○○、甲○○於案發當時有犯意之聯絡及行為之分擔，委難逕以被
       告甲○○、乙○○係偕同被告己○○到場、並有架住被害人丙○○或與被害
       人巫德田、巫瑞清扭扯之事實，即推定被告乙○○、甲○○與被告己○○間
       有犯意之聯絡及行為之分擔，此外，復查無其他積極證據足資證明被告乙○○、甲○○有公訴人所指之共同殺人之犯行，被告乙○○、甲○○部分乃屬
       犯罪不能證明，依法自應為被告乙○○、甲○○無罪之諭知。
據上論斷，應依刑事訴訟法第二百九十九條第一項前段、第三百零一條第一項，刑法
第二百七十一條第一項、第二項、第四十七條、第五十五條、第三十七條第一項，判
決如主文。
中        華        民        國    八十九    年    十二    月    十二  日
                                    臺灣臺中地方法院刑事第二庭
                                        審判長法  官  蔡名曜
                                              法  官  游文科
                                              法  官  呂麗玉
右正本證明與原本無異。
如不服本判決，應於判決送達後十日內向本院提出上訴狀，上訴於臺灣高等法院臺中
分院( 須附繕本 )。
                                              書記官
中        華        民        國    八十九    年    十二    月    十二  日
刑法第二百七十一條第一項
殺人者，處死刑、無期徒刑或十年以上有期徒刑。


司法院資訊處製作；財團法人民間司法改革基金會備份。
